【裁判字號】    97,消債更,856
【裁判日期】    971203
【裁判案由】    更生事件
【裁判全文】
臺灣臺南地方法院民事裁定           97年度消債更字第856號
聲  請  人
即  債務人  乙○○
上列當事人因消費者債務清理事件聲請更生及保全處分，本院裁
定如下：
    主  文
債務人乙○○自民國九十七年十二月四日十七時起開始更生程序
。
保全處分之聲請駁回。
    理  由
一、按債務人不能清償債務或有不能清償之虞，且無擔保或無優
    先權之債務總額未逾新臺幣（下同）1,200 萬元者，於法院
    裁定開始清算程序或宣告破產前，得向法院聲請更生。法院
    開始更生程序之裁定，應載明其年、月、日、時，並即時發
    生效力，消費者債務清理條例第3條、第42條第1項、第45條
    第1 項定有明文。又按債務人對於金融機構因消費借貸、自
    用住宅借款、信用卡或現金卡契約而負債務，在聲請更生或
    清算前，應提出債權人清冊，以書面向最大債權金融機構請
    求協商債務清償方案，並表明共同協商之意旨，而消費者債
    務清理條例施行前，債務人依金融主管機關協調成立之中華
    民國銀行公會會員辦理消費金融案件無擔保債務協商機制與
    金融機構成立協商者，不得聲請更生或清算，但因不可歸責
    於己之事由，致履行顯有重大困難者，不在此限，消費者債
    務清理條例第151條第1項、第5項定有明文。
二、本件聲請意旨略以：聲請人即債務人乙○○現任職於南茂科
    技股份有限公司（下稱南茂科技公司），每月薪資約2 萬元
    ，除此薪資收入外，僅有汽車1 輛，然累計債務總金額已達
    1,348,567 元，前曾依照中華民國銀行公會會員辦理消費金
    融案件無擔保債務協商機制，與中國信託商業銀行等14家銀
    行成立協商，每月應還款金額為14,592元，惟債務人當時剛
    至南茂科技公司任職不久，薪水不多，且債務人剛生下次子
    ，每月須支付扶養費、保母費、房租、車貸等費用，以債務
    人當時薪資約2萬3千元，扣除上開費用後，僅餘4,580元可
    支配使用，根本入不敷出，債務人現又懷孕，每月須負擔產
    檢費用及懷孕用品費用，支出增加，致債務人生理及心理壓
    力極大，不得已毀諾，有不可歸責於己致履行顯有重大困難
    之事由，符合消費者債務清理條例第3條、第151條第5項但
    書之規定，爰依上開規定，提出財產及收入狀況說明書、債
    權人清冊、債務人清冊，聲請更生等語。
三、經查：債務人主張之上開事實，業據提出債權人清冊、財產
    及收入狀況說明書、債務人清冊、戶籍謄本、協議書、無擔
    保債務還款計畫書、勞工保險被保險人投保資料表、房屋租
    賃契約、南茂科技公司薪資明細表、孕婦健康手冊、出生證
    明書、財團法人金融聯合徵信中心當事人查詢個人資料（信
    用報告）、新竹商業銀行及渣打銀行存摺影本、財政部臺灣
    省南區國稅局95、96年度綜合所得稅各類所得資料清單暨財
    產歸屬資料清單等件為證，並經本院依職權調取債務人之郵
    政、勞、健保及集保資料、電子稅務閘門財產所得調件明細
    表、財政部臺灣省南區國稅局所得稅之申報資料等文件審閱
    ，核屬相符，堪認債務人確已達不能清償債務或有不能清償
    之虞之程度。又債務人無擔保或無優先權之債務總額亦確實
    未逾1,200 萬元等情，亦有財團法人金融聯合徵信中心當事
    人綜合信用報告書在卷可憑。另聲請人前未曾經法院宣告清
    算程序或宣告破產，亦未曾依消費者債務清理條例或破產法
    之規定而受刑之宣告等節，有本院民事紀錄科查詢表、臺灣
    高等法院被告前案紀錄表在卷可憑。
四、債務人雖曾於消費者債務清理條例施行前，與各債權銀行就
    無擔保債務成立協商，約定自95年8月起，分120期，利率3.
    88% ，每月償還14,592元等情，有協議書附卷可按，又臺灣
    省97年每月每人最低生活費係9,829 元，有內政部歷年最低
    生活費一覽表1份在卷可稽，且債務人每月尚須支付2名幼子
    扶養費共計6,500 元（按：未成年子女之基本生活費用應參
    酌96年度綜合所得稅每人免稅額77,000元計算，每人每月基
    本生活所需約 6,500元為適當，而債務人之配偶甲○○應分
    擔子女扶養費2分之1），債務人每月所領之薪津扣除其最低
    生活費9,829元及2 名幼子之扶養費6,500元，已不足支付其
    之前與各債權銀行就無擔保債務成立協商所約定每月應償還
    之14,592元，則債務人主張其係因不可歸責於己之事由，致
    履行上開協議顯有重大困難，堪予採信。
五、綜上所述，債務人僅係一般消費者，並未從事營業，其已達
    不能清償債務或有不能清償之虞之程度，其中無擔保或無優
    先權之債務，在1,200 萬元以下，之前雖與各債權銀行達成
    協議，但因不可歸責於己之事由，致履行上開協議顯有重大
    困難，且未經法院裁定開始清算程序或宣告破產，又查無消
    費者債務清理條例第6條第3項、第8 條或第46條各款所定駁
    回更生聲請之事由存在，則債務人聲請更生，應屬有據，爰
    裁定如主文第一項所示。
六、另債務人聲請為保全處分，停止臺灣新竹地方法院96年度執
    字第18482號清償借款（併案執行案號：97年度執字第377、
    1855號、3218號清償債務）之強制執行事件。按消費者債務
    清理條例第48條第2 項規定，法院裁定開始更生程序後，對
    於債務人不得開始或繼續訴訟及強制執行。但有擔保或有優
    先權之債權，不在此限。經本院調閱臺灣新竹地方法院96年
    度執字第18482號清償借款、97年度執字第377、1855號、32
    18號清償債務之強制執行卷宗，移轉命令於本件保全處分聲
    請前已核發，且強制執行所得金額，亦抵充聲請人之債務；
    又本院已裁定聲請人於97年12月4 日17時開始更生程序，上
    開強制執行案件，自該時起即不得續行，是認已無另予保全
    處分之必要，爰裁定如主文第二項所示。
中    華    民    國    97    年    12    月    3     日
                  民事第三庭    法  官  黃聖涵
上為正本係照原本作成
本件不得抗告。
本裁定已於民國97年12月4日17時公告。
中    華    民    國    97    年    12    月    3     日
                                書記官  朱小萍


司法院資訊處製作；財團法人民間司法改革基金會備份。
